臺灣高等法院刑事裁定　　　　　　　　 94年度聲再字第289號
　　再審聲請人
　　即受判決人　甲○○
上列聲請人因毒品危害防制條例等案件，對於最高法院92年台上
字第6308號，中華民國92年11月13日確定判決（起訴案號：臺灣
桃園地方法院檢察署91年度偵字第3965號），聲請再審，本院裁
定如下：
    主  文
再審之聲請駁回。
    理  由
一、聲請意旨略以：
（一）按刑事被告詰問證人之權利，屬憲法第16條人民訴訟權之
      一，應予保障。為確保被告對證人之詰問權，證人於審判
      中，應依法定程序，到場具結陳述，並接受被告之詰問，
      以符憲法第8條第1項規定「非由法院依法定程序不得審問
      處罰」之意旨。而共同被告對其他共同被告之案件而言，
      為被告以外之第三人，本質上屬於證人，自不能因案件合
      併關係而影響其他共同被告原享有之上開憲法上權利。倘
      共同被告不利於己之陳述得採為其他共同被告犯罪（事實
      認定）之證據，對其他共同被告案件之審判而言，未使該
      共同被告立於證人之地位而為陳述，逕以其依共同被告身
      分所為陳述採為不利於其他共同被告之證據，乃否定共同
      被告於其他共同被告案件之證人適格，排除人證之法定調
      查程序，與當時有效施行中之中華民國24年1月1日修正公
      布之刑事訴訟法第 273條規定牴觸，並已不當剝奪其他共
      同被告對該實具證人適格之共同被告詰問之權利，核與首
      開憲法意旨不符（司法院大法官會議釋字第 582號解釋意
      旨參照）。原判定判決未使共犯郭世雄立於證人地位，即
      以共犯郭世雄供述，作為認定聲請人犯罪之唯一依據，自
      有未當。
（二）本件毒品係於共犯郭世雄身上查獲，當時聲請人早已入境
      。況郭世雄遭查獲後，遭員警威逼利誘始誣指聲請人涉案
      ，聲請人何需逃逸？果如原確定判決所認聲請人有逃逸情
      事，為何不於聲請人案發後 3日出境時加以攔截？足見法
      院係先入為主，認定聲請人有逃逸情事。
（三）郭世雄係於案發當日下午 1時許登機返國，如依原確定判
      決所認，郭世雄係於回國當天凌晨0時許，在飯店將第1級
      毒品海洛因貼身藏於身上，旋著西裝掩飾，聲請人則於一
      旁觀看。惟自郭世雄於飯店藏毒起至登機返國止，相隔10
      餘小時，中間郭世雄尚須就寢，郭世雄自無可能身著西裝
      夾藏海洛因就寢。原確定判決所認，顯與常情有違。再郭
      世雄向「雲南張」男子取得海洛因時，聲請人並未在場，
      業據郭世雄供述無訛。聲請人當時既未在場，亦不知情，
      原確定判決認定聲請人為本件共犯，採證顯有違誤。郭世
      雄先後所供，互有出入，聲請人上訴意旨指摘及此，原確
      定判決竟隻字未提，顯有違背法令及經驗法則。
（四）郭世雄趁聲請人出國時，誣指聲請人涉案，迨聲請人返國
      後，只好吐實，供明係於電動遊藝場認識「雲南張」男子
      ，而非聲請人所引介。且聲請人亦不認識「雲南張」男子
      及「雲林阿狗」羅文龍，何來犯意聯絡？郭世雄當庭表示
      聲請人從不知情，且具狀表示係遭員警威脅、誘導，始於
      警詢誣指聲請人犯罪。檢察官並未舉證證明郭世雄自白係
      出於自由意志，原確定判決竟採郭世雄不具任意性之自白
      為判決基礎，顯有違法。
（五）郭世雄曾寫信向聲請人友人表示，係誣指聲請人涉案，有
      郭世雄信函影本在卷可稽。則郭世雄之信函，自屬刑事訴
      訟法第420條第1項第6款所定「確實之新證據」。
（六）聲請人以駕駛計程車為業，平日即有代送快遞服務，本件
      係因票差問題，始向不同旅行社購買機票，原確定判決以
      聲請人向不同旅行社購票，認聲請人係「殫精竭慮」掩飾
      犯行，顯與事實不符。
（七）本件原確定判決有諸多斷章取義及瑕疵，顯與「徐自強」
      一案有諸多雷同，均為採取共同被告不利於聲請人之供述
      ，為諭知聲請人有罪判決之唯一依據，而置有利於聲請人
      之證據於不顧，爰依法聲請再審（餘均詳如附件）。
二、惟查：
（一）按為落實憲法第16條、第 8條之規定，應保障被告詰問證
      人之權利，且法院不得以未依法具結、詰問之共同被告不
      利於己之自白，採為不利於其他共同被告之證據，固經司
      法院大法官會議釋字第 582號解釋在案。惟刑事確定判決
      所依據之刑事實體法規經大法官解釋認違反基本人權而牴
      觸憲法者，應斟酌是否賦予該解釋溯及效力。惟釋字第58
      2號解釋宣告與憲法意旨不符之最高法院31年上字第 2423
      號、46年台上字第 419號判例等為刑事訴訟程序法規，且
      已行之多年，相關刑事案件難以計數，如依據各該違憲判
      例所為之確定判決，均得依刑事訴訟法之規定提起非常上
      訴，將造成社會秩序、公共利益之重大損害，故該解釋除
      對聲請人據以聲請解釋之案件（即徐自強一案），具有溯
      及效力外，並未明定賦予一般溯及效力（司法院大法官會
      議釋字第592號解釋理由意旨參照）。本件最高法院92 年
      台上字第6308號確定判決，係於92年11月13日確定；而司
      法院大法官會議釋字第582號解釋則係於93年7月23日公布
      ，有上開判決書、解釋文在卷可稽。則依司法院大法官會
      議釋字第 592號解釋理由意旨，司法院大法官會議釋字第
      582 號解釋僅對該號解釋公布之日時，尚未確定之案件，
      始有適用餘地；對於該號解釋公布之日前業已確定之案件
      ，除該號據以解釋之案件（即徐自強一案）外，其餘案件
      均不得適用該號解釋。本件確定判決既係於該號解釋公布
      前已告確定，已無該號解釋之適用。再原確定判決除以共
      犯郭世雄警詢、偵查中及法院之供述為認定聲請人有本件
      犯行之證據外，另以證人黃靖文、陳雅玫於警詢、原審；
      證人王明俊、陳力揚於原審之證述；及扣案之海洛因、全
      佳福旅行社之機票作業單、收款憑單影本等物證，為聲請
      人犯罪之證據。聲請人指稱原確定判決僅以共犯郭世雄供
      述為判決依據，並有司法院大法官會議釋字第582 號解釋
      之適用，亦有誤會。況縱認原確定判決係以共犯郭世雄供
      述為判決依據，而有違背法令，亦屬原確定判決有無非常
      上訴之事由，聲請人據以聲請再審，亦無理由。
（二）按有罪之判決確定後，因發現確實之新證據，足認受有罪
      判決之人應受無罪、免訴、免刑或輕於原判決所認罪名之
      判決者，得聲請再審，刑事訴訟法第 420條第1項第6款固
      有明文。但按刑事訴訟法第 420條第1項第6款所謂「發現
      確實之新證據」，係指該證據於事實審法院判決前業已存
      在，為法院、當事人所不知，不及調查斟酌，至其後始行
      發現，且就證據本身形式觀察，固不以絕對不須經過調查
      程序為條件，但必須顯然可認為足以動搖原有罪確定判決
      ，而為受判決人無罪、免訴、免刑或輕於原判決所認罪名
      之判決者為限（最高法院33年抗字第70號、40年臺抗字第
      2號、41年臺抗字第1號判例參照）。聲請人聲請意旨（五
      ）所稱，共犯郭世雄寄交聲請人友人之信函載明係誣指聲
      請人，認屬刑事訴訟法第 420條第1項第6款之「發現確實
      之新證據」。惟依該信函文末所載，係於94年 6月20日書
      寫，而本案最終事實審判決（即本院92年度上重訴字第17
      號），則係於92年 7月31日宣示，則該信函自非於事實審
      法院判決前業已存在，而為法院、當事人所不知，不及調
      查斟酌，至其後始行發現；從信函證據本身形式觀察，亦
      非顯然足以動搖原確定判決，而為聲請人無罪、免訴、免
      刑或輕於原判決所認罪名之判決，自非屬刑事訴訟法第42
      0條第1項第6款所定「確實之新證據」。
（三）聲請人聲請意旨（三）（四）所稱原確定判決認聲請人為
      共犯，及採郭世雄不具任意性之自白為判決基礎，認定事
      實違背經驗法則，並有違背法令等情，縱然屬實，亦屬原
      確定判決有無非常上訴之事由，聲請人據以聲請再審，自
      無理由。
（四）聲請人其餘聲請意旨所載，均係就原確定判決所涉事實之
      經過、認定事實、證據取捨加以爭執，核與刑事訴訟法第
      420 條所列各款再審事由，均無一相符。足見本件聲請人
      聲請再審，為無理由，應予駁回。
據上論斷，應依刑事訴訟法第434條第1項，裁定如主文。
中　　華　　民　　國　　94　　年　　8 　　月　　18　　日
　　　　　　　　　刑事第十一庭審判長法  官　陳祐輔
                                    法  官  楊炳禎
                                    法  官  陳國文
以上正本證明與原本無異。
如不服本裁定，應於收受送達後5日內向本院提出抗告狀。
                                    書記官  蔡棟樑
中　　華　　民　　國　　94　　年　　8 　　月　　18　　日
